臺灣高等法院刑事判決
110年度上易字第336號
上  訴  人  
即  被  告  朱若琳



上列上訴人因竊盜案件，不服臺灣新北地方法院109年度審易字
第1457號，中華民國109年10月30日第一審判決（起訴案號：臺
灣新北地方檢察署109年度偵字第17549號），提起上訴，本院判
決如下：
    主  文
原判決撤銷。
朱若琳犯竊盜罪，處拘役貳拾伍日，如易科罰金，以新臺幣壹仟
元折算壹日。
    事  實
一、朱若琳意圖為自己不法之所有，基於竊盜之犯意，於民國10
    9年2月21日16時44分許，在新北市○○區○○路000號金玉堂書
    店內，乘店員不注意之際，徒手竊取貨架上之保麗龍膠（速
    乾型）1瓶、豆豆貼（魔豆）專用替換帶2包、隱形膠帶2包
    、鈴鐺（力韋手工裝飾素材）4包、雙面膠帶1捲、紙膠帶2
    包、原子筆2支、馬卡龍造型膠台1盒、絕緣膠帶1包、瞬間
    接著劑1組、捲軸雙面膠帶1盒（起訴書漏載瞬間接著劑1組
    及捲軸雙面膠帶1盒，應予補充）、手機氣囊支架1個，價值
    共計新臺幣（下同）646元（起訴書誤載為673元，應予更正
    ），得手後放入隨身背包，未經結帳即離去。嗣於同日17時
    32分許，朱若琳在新北市○○區○○路000號寶雅商店內，因涉
    犯另案竊盜案件，遭警方逮捕，當場扣得上開商品，而金玉
    堂書店之店長鄭安宏於同日20時許，清點商品時，亦發現上
    開商品遭竊，調閱監視器畫面後，報警處理，經警查悉上情
    。
二、案經鄭安宏訴由新北市政府警察局三峽分局報告臺灣新北地
    方檢察署檢察官偵查起訴。
    理  由
一、證據能力部分：
  ㈠按被告以外之人於審判外之言詞或書面陳述，雖不符刑事訴
    訟法第159條之1至第159條之4之規定，而經當事人於審判程
    序同意作為證據，法院審酌該言詞陳述或書面陳述作成時之
    情況，認為適當者，亦得為證據；當事人、代理人或辯護人
    於法院調查證據時，知有第159條第1項不得為證據之情形，
    而未於言詞辯論終結前聲明異議者，視為有前項之同意；刑
    事訴訟法第159條之5定有明文。查本判決下列認定事實所引
    用之被告以外之人於審判外所為之供述證據資料，公訴人、
    上訴人即被告朱若琳對本院提示之卷證，均表示對於證據能
    力沒有意見而不予爭執，且迄至言詞辯論終結前亦未再聲明
    異議，本院審酌上開證據資料製作時之情況，尚無違法不當
    或證明力明顯過低之瑕疵，亦認以之作為證據，應屬適當。
  ㈡本判決下列認定事實所引用之非供述證據，並無證據證明係
    公務員違背法定程序取得之證據，且與本件待證事實具有自
    然之關聯性，均得作為證據。　　
二、認定事實所憑之證據及理由： 
    上開犯罪事實，業據被告於原審準備程序及審理暨本院審理
    時坦承不諱，核與證人即告訴人即金玉堂書店店長鄭安宏於
    警詢中之指訴相符，並有金玉堂書店監視器畫面翻拍照片6
    張、扣案物照片1張、贓物認領保管單1紙及監視器光碟1片
    （光碟外放）等在卷可參。是依上述補強證據已足資擔保被
    告上開任意性自白與事實相符，應可採信。本件事證明確，
    被告確實有為事實欄一所載竊盜犯行，堪予認定。
三、論罪：
　　核被告所為，係犯刑法第320 條第1 項之竊盜罪。 　　
四、撤銷改判之理由及科刑審酌事項： 　　
　㈠原審經詳細調查後，以被告犯罪之事證明確，予以論罪科刑
    ，固非無見。惟查，被告上訴後，與金玉堂書店店長鄭安宏
    和解成立，並賠償完竣，有和解書在卷可佐（見本院卷第73
    頁），是此部分犯罪之量刑基礎已有變更，原審未及審酌，
    容有未合。
　㈡被告上訴理由無足採：
　⒈被告上訴意旨略以：被告因患有「嚴重型憂鬱症」，故於密
    切時間持續犯相同基礎罪名之案件，犯後均坦承犯行，可見
    並無卸責矯飾，並返還所竊之物，且就其他所犯竊盜案件之
    和解金額或有高出所竊財物價值甚多情事，顯見被告並非意
    圖營利或基於不法所有。再者，被告犯案地點多次選擇明知
    設有密集監視設備、即易遭察覺犯行之處所，而仍如飛蛾撲
    火般的履履重施犯行，難謂被告於行為時之控制能力如一般
    人。且被告有可能係藉由竊取他人物品來發洩内在真正痛苦
    ，以減輕壓力，類似醫學學理所指犯有憂鬱症之「竊盜癖」
    患者。而被告所犯另案竊盜案件，經法院為緩刑宣告，並諭
    知緩刑期間付保護管束，每月應至檢察官指定地區醫院等級
    以上之醫療院所，按醫囑接受精神治療，至無繼續治療之必
    要為止，另依檢察官指示之方式，陳報醫囑及就診資料。可
    證上訴人宜以治療替代刑罰，方可竟功收效。為此請求撤銷
    原判決，諭知暫緩執行刑期，並宣告命被告於相當期間接受
    精神治療及心理輔導之處遇措施，始符比例原則云云。
　⒉惟查，本件被告於案發時，係騎乘個人所有之重型機車至案
    發地點即金玉堂書局，並於停妥機車後進入書局閒逛，嗣挑
    選如事實欄所示之各種文具用品，並置於隨身紅色包包後，
    未結帳並再次騎乘前揭重型機車離去，而被告騎乘機車行經
    之道路，車流亦往來熙攘，此情除經證人即告訴人即金玉堂
    書店店長鄭安宏於警詢中指訴甚詳，並有金玉堂書店監視器
    畫面翻拍照片、扣案物照片等在卷可參。基此，顯見被告為
    本件竊盜犯行時，邏輯、意識均處於清晰狀態，其辨識行為
    違法或依其辨識而行為之能力，並未減低。而被告自108年1
    月起即因屢於藥妝店、生活用品店等地犯竊盜案件，起訴後
    經該案臺灣臺北地方法院承審法官委請國防醫學院三軍總醫
    院對被告為精神鑑定，經該院綜合被告個人史及疾病史、身
    體狀況及精神狀態、心理測驗等事項，診斷被告為「嚴重型
    憂鬱症」，雖有精神障礙或其他心智缺陷，但其為本案犯行
    尚有足夠能力辨識其行為違法，或依其辨識而為行為之能力
    ，此有該院精神鑑定報告書1份（見本院卷第43-50頁）存卷
    可考，本院審酌該精神鑑定報告書既由該院司法精神鑑定審
    查小組製作，並參酌被告之個人生活史及病史、身體及精神
    狀態檢查、心理測驗後，本於專業知識與臨床經驗所為之綜
    合判斷，無論鑑定人之資格、理論基礎、鑑定方法及論理過
    程，自形式上及實質上而言，均無瑕疵，洵值採取。另該精
    神鑑定報告書雖非本案所委託，然考量被告所犯另案竊盜時
    間、地點及方式與本件相仿，此有臺灣臺北地方法院109年
    度審簡上字第235、245號、109年度審簡字第1174、1175、1
    176、1177號簡易判決在卷可參，故應認上開精神鑑定報告
    書於本案亦應有適用。是以堪認本件被告於行竊當時，其辨
    識行為違法或依其辨識而行為之能力，確未減低，除無從依
    刑法第19條第1 項或第2 項免除刑事責任或減輕其刑，被告
    空言主張其所為類似醫學學理所指犯有憂鬱症之「竊盜癖」
    患者、行為時之控制能力未如一般人云云，同無足取。
  ⒊至被告就所犯他案竊盜罪，有犯後坦承犯行、返還所竊之物
    ，甚或和解金額高出所竊財物價值甚多等情，亦僅係犯後態
    度良好、盡力彌縫犯行所生損害，而屬量刑事由，究不得以
    此主張各該竊盜行為非基於不法所有意圖云云。另被告雖又
    以前詞上訴請求暫緩執行所處刑期，並命其於相當期間接受
    精神治療及心理輔導之處遇措施，然被告雖罹有嚴重型憂鬱
    症，但其為本案犯行尚有足夠能力辨識其行為違法，或依其
    辨識而為行為之能力，而無刑法第19條第2項減輕其刑之適
    用，已如前述，法院除不得令其入相當處所施以監護或以保
    護管束之諭知，自亦不得強制令被告接受精神治療。又被告
    亦請求暫緩執行刑罰，然刑罰執行並非法院權責，被告如有
    暫緩執行刑罰之需求，自應於本案移送檢察官執行時，再向
    執行檢察官聲請，併此敘明。
　⒋綜合上述，被告上訴意旨所指各節，均無理由。
　㈢準此，被告上訴意旨所指各節，並無足取，惟其上訴雖無理
    由，然原判決既有前開未及審酌事項，應由本院將原判決撤
    銷，另為適法判決。
　㈣爰以行為人之責任為基礎，審酌被告正值壯年，不思以正當
    管道獲取所需，且前已有竊盜前科紀錄，仍未能悔悟，再為
    本案竊盜犯行，顯然欠缺尊重他人財產權之觀念，所為應予
    非難，惟犯後已坦承犯行，態度尚佳，兼衡被告自稱：家中
    遭逢變故，患有嚴重型憂鬱症等語，且有國立臺灣大學醫學
    院附設醫院診斷證明書附卷可稽，並審酌其個人戶籍資料查
    詢結果註記為大學畢業之教育程度、生活狀況、素行、犯罪
    之動機、目的、手段、所竊取之財物價值、除竊得財物已返
    還，更賠償告訴人鄭安宏新臺幣5千元（和解書參照，見本
    院卷第73頁）等一切情狀，量處如主文所示之刑，並諭知易
    科罰金之折算標準。
　㈤沒收部分
　　被告本案所竊得之保麗龍膠（速乾型）1瓶、豆豆貼（魔豆
    ）專用替換帶2包、隱形膠帶2包、鈴鐺（力韋手工裝飾素材
    ）4包、雙面膠帶1捲、紙膠帶2包、原子筆2支、馬卡龍造型
    膠台1盒、絕緣膠帶1包、瞬間接著劑1組、捲軸雙面膠帶1盒
    、手機氣囊支架1個等，為被告之犯罪所得，業經警查扣後
    發還告訴人，有卷附之贓物認領保管單附卷可查，應認犯罪
    所得已實際發還被害人，依刑法第38條之1第5項之規定，爰
    不予宣告沒收或追徵其價額。
據上論斷，依刑事訴訟法第369條第1項前段、第364條、第299 
條第1項前段，判決如主文。
本案經檢察官洪三峯提起公訴，被告提起上訴後，由檢察官邱美
育到庭執行職務。
中　　華　　民　　國　　110 　年　　4 　　月　　21　　日
                  刑事第十六庭  審判長法　官  葉騰瑞
                                      法　官  陳芃宇
                                      法　官  古瑞君
以上正本證明與原本無異。
不得上訴。
                                      書記官  林君縈
中　　華　　民　　國　　110 　年　　4 　　月　　21　　日
附錄：本案論罪科刑法條全文
中華民國刑法第320條
意圖為自己或第三人不法之所有，而竊取他人之動產者，為竊盜
罪，處5年以下有期徒刑、拘役或50萬元以下罰金。
意圖為自己或第三人不法之利益，而竊佔他人之不動產者，依前
項之規定處斷。
前二項之未遂犯罰之。